臺灣高等法院民事裁定
109年度抗字第1041號
抗  告  人  臺灣新光商業銀行股份有限公司

法定代理人  李增昌  
代  理  人  蘇龍昇  

上列抗告人因與相對人林泳禎等人間拍賣抵押物等強制執行事件
，聲明異議，對於中華民國109年7月6日臺灣新北地方法院109年
度事聲字第38號裁定提起抗告，本院裁定如下： 
    主  文
抗告駁回。
抗告程序費用由抗告人負擔。
    理  由
一、抗告人前執原法院105 年度司拍字第578 號拍賣抵押物裁定
    為執行名義（下稱系爭執行名義），聲請拍賣相對人共有坐
    落新北市○○區○○段0000○0 ○0000○0 地號土地，及其上同段2
    424建號建物（門牌號碼同上區大勇街9 巷1 之4 號，下稱
    系爭建物，與前開土地下合稱系爭不動產），經原法院民事
    執行處（下稱執行法院）以108 年度司執字第74094 號拍賣
    抵押物等強制執行事件（下稱系爭執行程序）受理在案，又
    執行法院就系爭建物實施查封時，發現系爭建物之頂樓（系
    爭建物第5層）有未保存登記建物即同段4417建號之增建物
    （下稱系爭增建物），併將系爭增建物予以查封登記，嗣因
    執行法院司法事務官認不得對系爭增建物執行，函請新北市
    板橋地政事務所塗銷系爭增建物查封登記（下稱系爭查封登
    記）。抗告人不服，聲明異議，原法院司法事務官以108 年
    度司執字第74094 號裁定駁回異議（下稱原處分），抗告人
    不服，提出異議，復經原法院以109 年度事聲字第38 號裁
    定駁回其異議（下稱原裁定）。抗告人仍不服，對之提起抗
    告。
二、按抵押權之效力，及於抵押物之從物與從權利；以建築物為
    抵押者，其附加於該建築物而不具獨立性之部分，亦為抵押
    權效力所及，但其附加部分為獨立之物，如係於抵押權設定
    後附加者，準用第877 條之規定，民法第862 條第1項、第3
     項定有明文。復按非主物之成分，常助主物之效用，而同
    屬一人者，為從物；主物之處分，及於從物，民法第68條第
    1項、第2項亦有明文。而所謂常助主物之效用，應以有輔助
    主物之經濟目的，與之相依為用，客觀上具恆久之功能性關
    聯，而居於從屬關係者，始足當之。所謂附屬建物，係指依
    附於原建築以助其效用而未具獨立性之次要建築而言，諸如
    依附於原建築而增建之建物，缺乏構造上及使用上之獨立性
    （如由內部相通之頂樓或廚廁），或僅具構造上之獨立性，
    而無使用上之獨立性，並常助原建築之效用（如由外部進出
    之廚廁）等是。至於增建部分具有使用上之獨立性，係指該
    部分建築物，與一般建築物相同，可作為一建築物單獨使用
    ，有獨立之經濟效用者而言。而判斷增建部分是否具有使用
    上之獨立性，須斟酌其對外通行之直接性，增建部分之面積
    、隔間及向來之利用狀況，暨增建部分之利用機能與原有建
    築物之依存程度等情形定之（最高法院92年度台上字第998 
    號判決意旨參照）。
三、抗告人雖主張系爭增建物無獨立水力及電力，不具獨立使用
    之經濟價值，縱認系爭增建物為獨立之建物，然相對人之母
    即第三人鄧佳欣表示係買賣取得系爭建物及增建物，依本國
    不動產交易習慣，頂樓增建物均係該棟頂樓主建物使用範圍
    之延伸，常助主建物之效用，主建物之經濟價值因而提升，
    又均歸於同一人所有，屬民法第68條第1 項規定之從物，而
    為其抵押權效力所及云云。惟查，抗告人就其主張系爭增建
    物無獨立之水、電乙情，迄未能舉證證明；而系爭建物（24
    24建號）、系爭增建物（4417建號）為不同建號建物，面積
    分別為77.99平方公尺（另有陽台13.39平方公尺，合計91.3
    8平方公尺）、69.23 平方公尺（見外放司執卷第23、59頁
    建物登記謄本），相對人係以系爭建物為其母即第三人鄧佳
    欣向抗告人所負債務之擔保（下稱系爭抵押權），系爭執行
    名義准予拍賣者為系爭建物，不包括系爭增建物（見外放司
    執卷第7至9頁）；又系爭增建物位於系爭建物之頂樓，與系
    爭建物並無內梯相通，係經由公共樓梯間出入，鄧佳欣於執
    行法院查封及測量時在場陳稱其買受系爭建物時，系爭增建
    物已興建完成，自107年開始出租予鄧佳欣之友人使用，每
    月租金新臺幣8000元等情，有執行法院108 年7 月29日查封
    筆錄、同年8 月27日執行筆錄可據（見外放司執卷第41至43
    、51至52頁）；是系爭建物、系爭增建物為不同建號建物，
    若系爭抵押權之範圍包括系爭增建物在內，抗告人為究明其
    權利，應無未併為抵押權設定登記之理（民法第758條規定
    參照）。且該二建物內部並不相通，其構造及空間各自分層
    獨立，系爭增建物係經由公共樓梯間出入，非須經系爭建物
    始能通行至出口，可獨立對外通行，有如前述，參以
　　抗告人並未舉證證明鄧佳欣前開所言與事實不符，則系爭增
    建物現既出租供他人使用，亦見系爭增建物可獨立使用，並
    具獨立之經濟效用，則該二建物間無相互依存之情形，不因
    分離使用致喪失各自之功能、利用價值及減損經濟效用，顯
    然系爭增建物非為輔助系爭建物使用而存在，依其使用現狀
    、面積及經濟效用等情形，足認其具有構造上及使用上之獨
    立性，應為獨立之建物，而非系爭建物之附屬物或從物，是
    系爭抵押權自不得擴張及於系爭增建物；況抗告人亦自陳系
    爭增建物於系爭抵押權設定前即已存在等語（見外放司執卷
    第68頁），故系爭增建物亦無從依民法第862 條第3 項準用
    第877 條規定予以併付拍賣，是執行法院認不得對系爭增建
    物為執行，函請地政事務所塗銷系爭查封登記，自無不合。
    抗告人以系爭增建物為系爭抵押權範圍所及，系爭查封登記
    應予塗銷為由，聲明異議，即非正當。原法院司法事務官駁
    回其異議，並無違誤。從而，原裁定維持原法院司法事務官
    駁回抗告人異議之處分，於法尚無不合。抗告意旨指摘原裁
    定不當，聲明廢棄，為無理由，應予駁回。　
四、據上論結，本件抗告為無理由，爰裁定如主文。
中　　華　　民　　國　　109 　年　　8 　　月　　31　　日
              民事第十四庭  
                  審判長法  官  蔡和憲
                        法  官  湯千慧 
                        法  官  邱靜琪 
正本係照原本作成。
不得再抗告。
中　　華　　民　　國　　109 　年　　8 　　月　　31　　日

                        書記官  張淨卿